臺灣臺中地方法院刑事判決　　　　　　　 94年度中簡上字第463號
上　訴　人　乙○○
即　被　告
上上訴人因偽造文書案件，不服臺灣臺中地方法院臺中簡易庭九
十四年六月十三日九十四年度中簡字第一二六五號第一審簡易判
決（聲請案號：臺灣臺中地方法院檢察署九十四年度偵字第四二
三０號），提起上訴，本院管轄之合議庭判決如下：
    主    文
上訴駁回。
    犯罪事實
一、乙○○前於民國（下同）九十年間因業務過失傷害案件，於
    九十一年七月二十三日經臺灣高等法院臺中分院判處有期徒
    刑二月，緩刑二年確定（本件未構成累犯），其於緩刑期間
    ，猶不知悔改，復於九十三年五月十九日上午八時許，駕駛
    車牌號碼Ａ三─四一七一號自小客車，在臺中市○○路與臺
    中港路口附近，與邱偉修騎乘之車牌號碼ＢＳ３─四九○號
    機車發生擦撞，詎乙○○因駕駛執照遭吊扣，為恐重罰，竟
    基於偽造署押之犯意，冒用其友人甲○○名義，向在場處理
    員警陳永祥背誦甲○○之身分證字號，並接續在道路交通事
    故現場圖、臺中市警察局第六分局道路交通事故談話紀錄表
    、酒精濃度測試單上，接續偽造甲○○簽名各一枚，足以生
    損害於偵查之正確性及甲○○本人。
二、案經臺中市警察局第六分局報請臺灣臺中地方法院檢察署檢
    察官聲請簡易判決處刑。
    理  由
一、訊據上訴人即被告（下稱被告）乙○○對上揭時、地，有簽
    寫甲○○之名義於上開文書之事固自承在卷，惟矢口否認有
    偽造署押犯行，辯稱：有得到甲○○的同意，我是在當天發
    生車禍後，在警察還沒有來現場時打電話給他，我是在東海
    大學門口的公用電話打到00000000號給他，我說我
    現在跟人家發生車禍，我現在被吊扣駕照，要怎麼辦，他說
    報我的，他就把身分證字號、出生年月日、地址都告訴我，
    我就抄下來。且甲○○都有在保險公司簽名云云。然查：
（一）被告確於上揭時地，在道路交通事故現場圖、臺中市警察
      局第六分局道路交通事故談話紀錄表、酒精濃度測試單上
      ，接續簽寫甲○○簽名各一枚等情，業據被告於本院坦承
      不諱，核與證人即當日處理事故員警陳永祥於檢察事務官
      詢問時所供稱：當天他（指乙○○）未帶證件，他背給我
      聽身分證字號，我以無線電查詢，發現名字為甲○○，我
      是以無線電查詢的結果填寫談話紀錄表出生年月日、姓名
      欄、身分證字號、車種、車號等資料：：，（問：處理過
      程中乙○○有無打電話給其他人或拿資料出來念或抄寫甲
      ○○的資料？）沒有。：：他背的很流暢，沒有看資料等
      語相符（偵卷第三十頁），復有上開道路交通事故現場圖
      、臺中市警察局第六分局道路交通事故談話紀錄表、酒精
      濃度測試單在卷可稽。
（二）再查，被告並未獲得甲○○之同意，亦據證人即被害人甲
      ○○於警詢、檢察事務官詢問時供稱及本院具結證稱在卷
      ，其於警詢供稱：「被告在使用前並未告知我，要使用我
      的年籍資料，是事後他使用完之後，他才告知我的，而我
      也沒有同意任何人使用我的年籍資料。：：事後是由乙○
      ○跟我說，是他簽名，他還告知我說，他剛開始時還差一
      點簽到他名字去了。：：我與乙○○之前為主僱關係。因
      事後乙○○一直不出面與車禍當事人協調和解，我只是為
      了保護我自身權利（指報警）」等語，於檢察事務官詢問
      時亦供稱：「乙○○跟我說他發生車禍，要用我的名字，
      我當時沒有同意，我也沒有跟乙○○說我的身分證資料，
      但我是乙○○的員工他有我的身分證資料，乙○○說他會
      處理，但我沒有同意」等語，於本院亦具結證稱：「（受
      命法官問：之前在警偵訊所述是否實在？）實在。（受命
      法官問：你是否有同意或是授權被告在發生現場圖、酒測
      單、談話紀錄表上簽你的名字？）沒有。：：五月十九日
      當天早上八點多，他打電話到我家，他是用他的行動電話
      打我我家電話，因為我家電話有來電顯示。他說他發生事
      故，報了我的名字給承辦員警。（受命法官問：他告訴你
      時，他是否已經簽完你的名字？）我不知道。但他的意思
      是說他已經用了我的名字。（受命法官問：被告有無敘述
      他簽名時發生何事？）他說他差一點簽到自己的名字。」
      等語，依證人甲○○所述，被告係於簽寫甲○○之署押後
      ，始打電話通知甲○○，再參以上開道路交通事故現場圖
      之備考欄之「甲○○」，係被告所親筆簽寫，亦據被告於
      本院自承在卷，而該簽名於「解」字之起始確有塗改痕跡
      ，亦有上開現場圖之署押可佐，更足佐證證人甲○○所述
      並非無據；又被告經營之馬太機械工程有限公司亦有開列
      所得人為甲○○之九十二年度各類所得扣繳暨免扣繳憑單
      ，有該扣繳憑單在卷可佐，足見被告確能取得告訴人甲○
      ○之年籍資料，告訴人甲○○所述應堪採信。
（三）被告雖辯稱：有得甲○○之授權；且三天後，甲○○有在
      保險公司簽名云云，並提出明台產物保險股份有限公司汽
      車險理賠申請書為證，惟查，告訴人乙○○於檢察事務官
      詢問時供稱：理賠申請書是我的沒有錯，是乙○○事故發
      生後，且已使用我的名字後，才跟我說的，我在不得已情
      況下，我才跟乙○○去的，因為乙○○已將我的駕照報上
      去了，我本來覺得如果那件車禍可以圓滿解決就算了，可
      是後來被告跟對方談不攏沒有解決，所以我才提出本件告
      訴。（問：被告是否有給你任何費用？）沒有。我只是幫
      忙去填理賠申請書而已等語（偵卷第二五、二六頁），該
      申請書之申請時間係九十二年五月二十一日，有上開理賠
      申請書在卷可佐，顯見確係於本件事發三天後始簽寫，是
      該事發後簽寫之理賠申請書，亦不足證明被告於偽簽甲○
      ○之署押之前，即已取得甲○○之授權，此外，被告亦未
      能證明有得甲○○之授權，所辯顯非可採。事證明確，被
      告上揭犯行已堪認定。
二、核被告乙○○所為，係犯刑法第二百十七條第一項之偽造署
    押罪。本案經本院審理結果，認第一審判決之認事用法均無
    不當，且審酌被告本件年逾四十，其駕駛遭吊扣竟乃行駛車
    輛已非適法，竟為避罰款，再偽造署押，復由其於警到場時
    ，能流利背誦被害人之人別資料，顯見其早有預謀，再考其
    犯後態度等一切情狀，認第一審量刑亦甚妥適，應予維持。
    上訴人之上訴理由猶以：有得到甲○○的授權；甲○○是共
    犯為何沒有事情云云，惟被告未獲甲○○授權，已如前述，
    本件亦無甲○○係屬共犯問題，是原審判決並無違誤，上訴
    人之上訴為無理由，應予駁回。
據上論斷，應依刑事訴訟法第四百五十五條之一第三項、第三百
六十八條，判決如主文。
中　　華　　民　　國　　94　　年　　9 　　月　　12　　日
                          臺灣臺中地方法院刑事第十庭
                              審判長法官  郭  瑞  祥
                                    法官  江  奇  峰
                                    法官  黃  家  慧
以上正本證明與原本無異。
本件不得上訴。
　　 　　　　　　　　　　　　　　 書記官  張  美  鶯
中　　華　　民　　國　　94　　年　　9 　　月　　12　　日
附論罪科刑法條
刑法第二百十七條第一項：
偽造印章、印文或署押，足以生損害於公眾或他人者，處三年以
下有期徒刑。
